臺灣高雄地方法院刑事裁定　　　　　　　96年度交聲字第16號
原處分機關　高雄市政府
異　議　人　甲○○
上列異議人因違反道路交通管理處罰條例案件，對於高雄市政府
交通局交通事件裁決中心於民國95年12月22日所為之處分（原處
分案號：高市府交裁字第裁32-B00000000號），聲明異議，本院
裁定如下：
    主   文
原處分關於罰鍰新台幣肆萬玖仟伍佰元部分撤銷。
前項撤銷部分，不罰。
    理    由
一、聲明意旨略以：異議人即受處分人甲○○（下稱異議人）於
    民國95年7 月21日21時04分許，在高雄市○○區○○路路口
    ，因遭舉發酒精濃度超過標準（0.55以上），被依道路交通
    管理處罰條例第35條第1 項第1 款規定科處罰鍰新台幣（下
    同）4 萬9500元，併吊扣駕照12月等處分，伊就酒醉駕車違
    規事實固不否認，然就上開事實，業經交通警察移送公共危
    險罪，再由台灣高雄地方法院檢察署（下稱高雄地檢署）諭
    知當庭立悔過書，並於緩起訴處分期間8 月內，支付緩起訴
    處分金新台幣5 萬元予社團法人高雄縣慈善團體聯合協會，
    伊已繳納完畢，既受上開緩起訴處分之處罰，則交通事件裁
    決中心就相同案件另對異議人科處罰鍰4 萬9500元，裁決內
    容顯非適法（不含吊扣駕照部分），請求撤銷原處分等語。
二、按汽車駕駛人，駕駛汽車經測試檢定，酒精濃度超過規定標
    準者，處新台幣15,000元以上60,000元以下罰鍰，並當場移
    置保管其車輛及吊扣其駕駛執照1 年；因而肇事致人受傷者
    ，並吊扣其駕駛執照2 年；致人重傷或死亡者，吊銷其駕駛
    執照，並不得再考領，道路交通管理處罰條例第35條第1項
    第1 款定有明文。又依94年2 月5 日公布，95年2 月5 日施
    行之行政罰法第26條規定：「一行為同時觸犯刑事法律及違
    反行政法上義務規定者，依刑事法律處罰之。但其行為應處
    以其他種類行政罰或得沒入之物而未經法院宣告沒收者，亦
    得裁處之。前項行為如經不起訴處分或為無罪、免訴、不受
    理、不付審理之裁判確定者，得依違反行政法上之義務規定
    裁處之」；且同法第1 條規定：「違反行政法上義務而受罰
    鍰、沒入或其他種類行政罰之處罰時，適用本法。但其他法
    律有特別規定者，從其規定」，而上開道路交通管理處罰條
    例第35條第1 項第1 款規定，係對行為人違反行政法上義務
    規定之行政罰，且該條例關於一行為同時觸犯刑事法律及違
    反行政法上義務規定者，並無特別規定，是汽車駕駛人一個
    酒後駕駛汽車行為，經測試檢定酒精濃度超過規定標準，而
    同時涉有刑法第185 條之3 公共危險罪嫌時，道路交通管理
    處罰機關除有行政罰法第26條第1 項但書之情形，得裁處其
    他種類行政罰外，關於罰鍰部分，即應依上開行政罰法第26
    條及道路交通管理處罰條例第10條規定移送地方法院檢察署
    處理，除於移送後再有上開行政罰法第26條第2 項所定不起
    訴等事由，得依違反行政法上義務規定裁處之情形外，不得
    逕依道路交通管理處罰條例第35條第1 項第1 款規定，裁處
    行為人罰鍰之行政罰。
三、次按「被告所犯為死刑、無期徒刑或最輕本刑3 年以上有期
    徒刑以外之罪，檢察官參酌刑法第57條所列事項及公共利益
    之維護，認以緩起訴為適當者，得定1 年以上3 年以下之緩
    起訴期間為緩起訴處分，其期間自緩起訴處分確定之日起算
    。」；「檢察官為緩起訴處分者，得命被告於一定期間內遵
    守或履行左列各款事項：四、向公庫或指定之公益團體、地
    方自治團體支付一定之金額」，刑事訴訟法第253 條之1 第
    1 項、第253 條之2 第1 項第4 款分別定有明文。
四、經查：本件異議人於95年7 月21日21時4 分許，酒後駕駛車
    牌號碼UO-6877 自小客車，為警在高雄市○○區○○路路口
    查獲，並測得呼氣酒精濃度為每公升1.30毫克，嗣警方以異
    議人涉犯刑法第185 條之3 服用酒類致不能安全駕駛動力交
    通工具而駕駛罪嫌為由，移送高雄地檢署檢察官偵辦，嗣並
    經檢察官於95年8 月23日以95年度偵字第21151 號命被告被
    告當庭立悔過書，並於緩起訴處分期間8 月內，支付緩起訴
    處分金新台幣5 萬元予社團法人高雄縣慈善團體聯合協會，
    為緩起訴處分確定在案，此有上開緩起訴處分書1 份附卷足
    憑，且異議人業於95年10月26日以郵局匯款5 萬元入指定帳
    號內，有其匯款收據1 份在卷足憑。該緩起訴處分所命上開
    處分內容，雖非刑法所定刑罰之種類，然已屬刑事訴訟法所
    定之處罰，且已對被告名譽、心理產生相當制約，並影響被
    告財產上之權利，應可實質該當行政罰法第26條第1 項「依
    刑事法律」之處罰。基此，受處分人上述酒後駕車違規之情
    事，依行政罰法第26條第1 項前段規定，即應依刑事法律處
    罰之，就罰鍰（經聲明異議）部分，爰不再依上揭道路交通
    管理處罰條例規定裁罰之。
五、綜上所述，原處分機關上開罰鍰之行政裁罰，即有未洽，故
    就此之原處分應予撤銷，並為不罰之諭知，而受處分人就此
    異議，為有理由。
六、據上論斷，應依道路交通管理處罰條例第87條第2 項、道路
    交通案件處理辦法第20條之規定，裁定如主文。
中　　華　　民　　國　　96　　年　　1 　　月　　31　　日
                    交通法庭    法　官  李昆南
以上正本證明與原本無異。
如不服本裁定，應於送達後5日內，向本院提出抗告狀。
中　　華　　民　　國　　96　　年　　1 　　月　　31　　日
                                書記官  黃美玲
